【裁判字號】    99,交聲,36
【裁判日期】    990202
【裁判案由】    違反道路交通管理處罰條例聲明異議
【裁判全文】
臺灣臺北地方法院交通事件裁定          99年度交聲字第36號
原處分機關  臺北市交通事件裁決所
異  議  人
即受處分人  臺灣博林有限公司
代  表  人  甲○○
上列異議人即受處分人因違反道路交通管理處罰條例案件，對於
臺北市交通事件裁決所於民國99年1月7日北市裁罰字第裁22-A00
000000號之裁決書（原舉發案號：北市警交大字第A00000000號
）聲明異議，本院裁定如下：
    主  文
異議駁回。
    理  由
一、按汽車駕駛人，行經有燈光號誌管制之交岔路口闖紅燈，處
    新臺幣（下同）1,800元以上5,400元以下罰鍰，又汽車駕駛
    人之行為，經以科學儀器取得證據資料證明其行為違規，當
    場不能或不宜攔截製單舉發者，得逕行舉發，道路交通管理
    處罰條例第53條第1項、第7條之2第1項分別定有明文。至按
    汽車駕駛人有第53條規定之情形者，除依原條款處罰鍰外，
    尚應予記違規點數3點，固為道路交通管理處罰條例第63條
    第1項第3款所明定。惟本件係採對汽車所有人逕行舉發之方
    式，而本件汽車所有人係屬法人，法人並無法為實際之駕駛
    行為，自無從依上開規定記違規點數，是原處分就本件超速
    違規行為未予記違規點數，於法並無不合，先予敘明。
二、原處分意旨略以：異議人即受處分人臺灣博林有限公司於98
    年11月18日20時58分許，所有車牌號碼為9518-ES號之自用
    小客車（下稱系爭車輛），行經有燈光號誌管制之承德路與
    昌吉街路之交岔路口時，竟於燈光管制號誌為紅燈時，闖越
    紅燈穿越路口，經原舉發單位臺北市政府警察局大同分局交
    通分隊以異議人有違反道路交通管理處罰條例第53條第1項
    「闖紅燈」之違規行為，經以照相設備拍照存證後，並以北
    市警交大字第A00000000號舉發違反道路交通管理事件通知
    單逕行掣單舉發。嗣異議人於舉發通知單上所載應到案日期
    即99年1月6日前向原處分機關即臺北市交通裁決所提出申訴
    ，原處分機關仍認異議人有前開違規行為，乃於99年1月7日
    ，依道路交通管理處罰條例第53條第1項之規定，以異議人
    有「駕車行經有燈光號誌之交岔路口闖紅燈」之行為，裁處
    罰鍰2,700元，異議人於同日收受裁決書後，旋即於翌（8）
    日提出本件聲明異議。
三、異議人聲明異議意旨略以：依所附照片顯示，紅燈起亮後
    1.3秒，伊駕車已經超越停止線外，當時時速為49公哩（應
    為公里之誤寫），換算秒速為13.6公尺，而以車身長為4.9
    公尺，扣除超越停止線後，車輛在紅燈起亮時約在停止線前
    9尺之地方，以當時車速為49公里，欲在1.3秒內煞車停在停
    止線前，非但無可能，甚至可能發生後車追撞之危險，伊絕
    對沒有闖紅燈之惡行，係基於安全考量，做出加速通過黃燈
    之正確駕駛，原處分機關所為處分顯有錯誤，為此聲明異議
    ，請求撤銷原處分云云。
四、經查：
  (一)本件異議人駕駛系爭車輛，於前揭時、地，行經臺北市○
      ○路與昌吉街設有燈光號誌管制之交岔路口，於燈光號誌
      為紅燈時，闖越該交岔路口，業經科學儀器拍照採證，並
      為臺北市政府警察局大同分局交通分隊員警舉發之事實，
      有臺北市政府警察局舉發違反道路交通管理事件通知單1
      紙、採證照片2張等在卷可稽。而觀諸違規採證照片顯示
      異議人車輛於紅燈號誌亮起後之1點3秒時，始超越停止線
      而經線圈感應拍照，於號誌轉換紅燈後，經過2點3秒，猶
      以時速49公里之速度繼續往前行駛通過該交岔路口，異議
      人就此亦不爭執，是以，異議人闖紅燈之違規事實至為明
      確，堪予認定。
  (二)至異議人雖辯稱當日駕駛系爭車輛在紅燈亮起時約在停止
      線前9公尺處，不可能在1.3秒內煞車停在停止線前，且可
      能發生後車追撞之危險云云。然查，用路人駕車行駛於道
      路，除應注意車前狀況外，本尚應遵守交通號誌之指示，
      並盡其注意交通號誌之義務，若個人疏於對交通號誌之注
      意，不僅影響交通之安全及順暢，對其他用路人之生命、
      健康亦造成威脅，而依道路交通標誌標線號誌設置規則第
      231第1款所規定行車管制號誌之黃色燈號時間，於行車速
      限為時速50公里以下之路段，黃燈時間為3秒，故於號誌
      轉換成紅燈前，駕駛人尚有3秒之黃燈緩衝時間，用以提
      醒駕駛人注意號誌之變化，以保持隨時可煞停之距離，若
      遇號誌由黃燈準備轉換紅燈之際，應適當減緩行車速度並
      停止繼續前行。是以，本件縱如異議人所辯當日在紅燈亮
      起時已無足夠之時間及距離供其煞車在停止線前，然異議
      人若確實顧念路口各向人車往來安全，於黃燈亮起時既應
      準備減速準備停駛，並應在紅燈亮起前停止在路口停止線
      前，等待號誌變換為綠燈後再行進，故異議人未於路口號
      誌變換為黃燈後減速行駛，仍保持時速49公里繼續行進，
      以致於紅燈亮起時未有足夠距離煞停在停止線前，自屬異
      議人本身之過失，而仍可歸責於異議人，故不得因此而主
      張免罰。本件事證明確，異議人上揭違規闖紅燈行為，堪
      以認定，仍應依法處罰。
五、綜上所述，異議人確有於上開時、地，行經有燈光號誌管制
    之交岔路口闖紅燈之違規行為，原處分機關依道路交通管理
    處罰條例第53條第1項，違反道路交通管理事件統一裁罰基
    準表之規定，裁處異議人罰鍰2,700元，尚無違誤。異議人
    猶執前詞指摘原處分不當，為無理由，應予駁回。
六、據上論斷，應依道路交通案件處理辦法第19條，裁定如主文
    。
中    華    民    國    99    年    2     月    2     日
                  交  通  法  庭  法  官  楊雅清
以上正本證明與原本無異。
如不服本裁定，應於送達後5日內，向本院提出抗告狀。
                                  書記官  吳俊龍
中    華    民    國    99    年    2     月    2     日

司法院資訊處製作；財團法人民間司法改革基金會備份。
